臺灣高等法院臺中分院刑事判決　　　　96年度上易字第1482號
上　訴　人
即　被　告　丙○○
輔　佐　人
即被告之父　乙○○
選任辯護人　吳紹貴　律師
　　　　　　蘇志淵　律師
上列上訴人因詐欺案件，不服臺灣臺中地方法院96年度易字第17
28號中華民國96年 6月21日第一審判決（起訴案號：臺灣臺中地
方法院檢察署96年度偵字第5888號），提起上訴，本院判決如下
：
    主      文
原判決撤銷。
丙○○幫助意圖為自己不法之所有，以詐術使人將本人之物交付
，處有期徒刑伍月，如易科罰金以新台幣壹仟元折算壹日；減為
有期徒刑貳月又拾伍日，如易科罰金以新臺幣壹仟元折算壹日。
    事實及理由
一、本院認定之犯罪事實及證據取捨與原審判決之記載相同，而
    理由除補充如後外，均引用之（如附件）。
二、本案上訴人即被告丙○○於本院審理時仍執其在原審所辯情
    詞否認犯行。按認定犯罪事實所憑之證據，並不以直接證據
    為限，即綜合各種間接證據，本於推理作用，為認定犯罪事
    實之基礎，如無違背一般經驗法則，尚非法所不許（最高法
    院44年台上字第 702號判例意旨參照）。經查：(一)彰化銀行
    沙鹿分行（下稱彰銀沙鹿分行）帳號：第0000-00-00000-00
    0號、戶名丙○○之帳戶（以下簡稱彰銀帳戶） 及台灣郵政
    股份有限公司南社郵局（下稱南社郵局）帳號：第0000000-
    0000000號、戶名： 丙○○之帳戶（以下簡稱郵局帳戶），
    均為被告本人所申設，在96年 1月15日之前，各該帳戶內並
    無存款，亦無交易之情形，被告係於96年 1月15日至彰銀沙
    鹿分行將其彰銀帳戶辦妥「網路銀行」功能，約定以郵局帳
    戶為轉入帳戶，而於同日至南社郵局辦竣「語音系統」功能
    等情，已據被告供承在卷，並有被告彰銀帳戶存摺影本、臺
    灣郵政股份有限公司96年 5月28日儲字第0960712338號函附
    被告郵局帳戶基本資料、彰銀沙鹿銀行96年 4月27日彰沙字
    第 914號函及上開二個帳戶之存摺存款交易明細查詢表在卷
    可稽。(二)被害人丁○○於96年1月8日因誤信詐欺集團在「雅
    虎奇摩拍賣網站」所登載之「賓士 ML350型車輛拍賣」不實
    訊息，又揣度詐欺集團已將被告上開彰銀帳戶之存摺、印章
    、提款卡及密碼等帳戶資料寄交其保管，經測試亦能按該帳
    戶之資料存、提款無訛，將來匯入價金後，如汽車未交付，
    仍得提領取回，應屬萬無一失，殊不知該彰銀帳戶具有「網
    路銀行」功能，可以將帳戶內存款依網路作業系統轉入被告
    郵局帳戶，仍不覺已受騙，而於96年 1月18日依詐欺集團成
    員之指示將新台幣（下同）60萬元匯入被告彰銀帳戶內，該
    詐欺集團成員獲悉後，旋於當日依網路銀行轉帳方式，將款
    項悉數轉匯入被告郵局帳戶內，並於當日自被告郵局帳戶分
    次提領等事實，除據被害人丁○○於警詢時指述明確外，並
    有雅虎奇摩拍賣網站「賓士M L350型車輛拍賣」網頁影本、
    被告彰銀帳戶自95年12月20日至96年 1月18日之存款交易明
    細查詢表、被告郵局帳戶自93年11月16日至96年 1月18日之
    最近交易資料查詢表、臺南警察局受理刑事案件報案三聯單
    影本、內政部警政署反詐騙諮詢專線紀錄表、金融機關聯防
    機制通報單等件在卷可稽。(三)揆之金融機構帳戶之存摺、印
    章、提款卡、密碼等資料攸關個人財產及信用，為高度專屬
    性、私密性之物件，衡情論理，必妥慎保管，苟確有被竊或
    遺失，理應即時發現，並迅向警報案及採取相關申報掛失等
    保全措施。惟據本案被告陳稱：其係為學習從事網路拍賣需
    用該2個帳戶，乃於96年1月15日攜帶該 2個帳戶有關之存摺
    、提款卡、印章等證件，前往銀行及郵局辦理「網路銀行」
    及「語音系統」功能，而於當日放在機車置物箱內被竊或遺
    失云云，倘所述屬實，則其於當日返家後，必將各該存摺、
    印章、提款卡等證件取至屋內存放，而即時發現失竊之情事
    ，乃其遲至同月18日，俟其郵局帳戶內之贓款被提領殆盡後
    ，始以語音功能掛失，而對於彰銀帳戶置之不理，顯與事理
    相違背。況被告苟確係欲學習網路拍賣，需用該二個帳戶，
    更無任令該二個帳戶之存摺、印章、提款卡等證件失竊，而
    未向警方報案之理。又帳戶申設「網路銀行」及「語音系統
    」功能，非經申用人之告知及提供操作之密碼，他人縱使取
    得存摺、提款卡，亦無從知悉。衡之被告係於96年 1月15日
    辦妥彰銀帳戶之「網路銀行」功能，詐欺集團亦於當日將該
    帳戶之存摺、提款卡、印章及密碼交予被害人使用，被害人
    經於96年 1月17日親自測試無訛後，乃於翌日依詐欺集團指
    示將60萬元匯入被告彰銀帳戶，而詐欺集團迅即於當日依「
    網路銀行」轉帳方式，將60萬元全數轉入被告郵局帳戶予以
    提領殆盡，其後，該郵局帳戶始利用語音掛失等情況，足認
    被告係應詐欺集團之需求，始將其上開帳戶辦理「網路銀行
    」及「語音系統」功能，並於辦妥後即於當日即將各該帳戶
    之存摺、印章、提款卡及操作密碼交付予詐欺集團，要屬無
    疑。況詐欺犯罪集團用以供被害人匯款之帳戶，一般均以收
    購或借用人頭帳戶之方式取得，以掌握提領贓款帳戶之使用
    情形，若使用他人失竊或遺失之帳戶，一旦遭帳戶申請人向
    金融機構掛失，銀行即為止付，則其犯罪所得之贓款，必因
    而不能提領，此由被告郵局帳戶係於95年 1月18日詐欺集團
    詐欺得逞後，始以語音功能辦理掛失益明。是本案犯罪集團
    既使用被告之帳戶，以供被害人匯入贓款之用，顯認被告係
    出於己意，將上開帳戶提供予他人使用甚明。又向金融機構
    申請開設帳戶並無任何特殊之限制，一般民眾皆能自由申請
    開戶，並得同時在不同金融機構申請多數存款帳戶使用，乃
    眾所週知之事實。按諸社會事實與經驗，倘係合法收入，本
    可自行向金融行庫開戶使用，而無向他人購買或借用帳戶之
    必要。是利用他人名義之帳戶以為匯款及提領之用，衡情多
    在於規避警察或司法機關查察其不法使用。被告將其上開帳
    戶辦理「網路銀行」及「語音系統」功能後，交付各該存摺
    、提款卡、印章、操作之密碼提供他人使用以詐欺取財，雖
    無證據足認其本人或其他至親好友係共同正犯，且其未必知
    悉他人如何犯罪，但就詐欺集團成員將其帳戶作為詐欺取財
    之工具，顯不違反被告本意，被告自有幫助他人犯詐欺取財
    之不確定故意甚明。綜上所述，本案被告犯行之事證，已臻
    明確。至於被告及其選任辯護人雖聲請傳訊吳清龍、函查00
    00000000、0000000000、0000000000、0000000000及函查南
    社郵局是否存有96年 1月18日詐欺集團提領贓款之錄影畫面
    等證據方法。惟查吳清龍乃被害人被騙另筆款項所匯入帳戶
    之名義人，而上開電話號碼係詐欺集團用以向被害人行騙之
    電話，又何人前往郵局提領贓款，均核與被告所犯幫助詐欺
    罪證之認定不生影響，自屬無必要，應予駁回。是以本案被
    告上訴否認犯行，指摘原審判決不當，雖不能採取，原審予
    以論罪科刑，固非無見，惟查被告本案犯罪時間在中華民國
    96年4月24日以前，符合中華民國九十六年罪犯減刑條例第2
    條第1項第3款規定減刑之要件，原審判決不及適用上開罪犯
    減刑條例予以減刑，適用法律允有未洽，自應予以撤銷改判
    。爰審酌被告之素行，其犯罪之動機、手段、目的、所生之
    危害，及犯後之態度等一切情狀，量處如主文第 2項所示之
    刑，並依中華民國九十六年罪犯減刑條例第 2條第1項第3款
    規定，予以減刑二分之一。
據上論結，應依刑事訴訟法第373條、第369條第1項前段、第364
條、第299條第1項前段，刑法第30條第1項、第2項、第339條第1
項、第41條第 1項前段，刑法施行法第1條之1，中華民國九十六
年罪犯減刑條例第 2條第1項第3款、第7條、第9條，判決如主文
。
本案經檢察官甲○○到庭執行職務。
中　　華　　民　　國　　96　　年　　10　　月　　16　　日
            刑事第三庭  審判長法　官  王  增  瑜
                              法　官  廖  柏  基
                              法　官  蔡  紹  良
上列正本證明與原本無異。
不得上訴。
                              書記官  許  麗  花
中　　華　　民　　國　　96　　年　　10　　月　　16　　日
